【裁判字號】    97,訴,2016
【裁判日期】    970815
【裁判案由】    違反毒品危害防制條例
【裁判全文】
臺灣彰化地方法院刑事判決              97年度訴字第2016號
公  訴  人  臺灣彰化地方法院檢察署檢察官
被      告  甲○○
                    號
                    （另案羈押於臺灣彰化看守所）
上列被告因違反毒品危害防制條例案件，經檢察官提起公訴（97
年度毒偵字第2460號），本院依簡式審判程序判決如下：
    主  文
甲○○施用第一級毒品，累犯，處有期徒刑玖月。
    事  實
一、甲○○前於民國90年間，因施用毒品案件，經本院以90年度
    毒聲字第2875號裁定送勒戒處所觀察、勒戒後，認無繼續施
    用毒品傾向，於90年8月27日執行完畢釋放，並由臺灣彰化
    地方法院檢察署檢察官以90年度毒偵字第2646號、3686號為
    不起訴處分確定。又於92年間，因施用毒品案件，經檢察官
    聲請送強制戒治並提起公訴，強制戒治部分，經本院以92年
    度毒聲字第1145號裁定令入戒治處所施以強制戒治，因成效
    經評定合格，經本院另以92年度毒聲字第2342號裁定停止戒
    治，所餘戒治期間付保護管束，而於92年12月8日出所，嗣
    因法律修正施行，毋庸繼續執行強制戒治而於93年1月15日
    報結，視為強制戒治執行完畢；至其施用毒品之犯行，則經
    本院以92年度訴字第793號判處有期徒刑8月確定。另其曾於
    89年間，因恐嚇案件，經臺灣高等法院臺中分院以91年度上
    更(一)字第271號判處有期徒刑8月確定，又於94年間，因施用
    毒品案件，經本院以94年度訴字第761號判處有期徒刑9月、
    3月確定，上開案件並經合併定應執行刑為有期徒刑1年6月
    確定，入監執行後，於95年12月1日縮短刑期假釋出監付保
    護管束，並於95年12月18日保護管束期滿未經撤銷而視為執
    行完畢。詎仍不知悔改，復基於施用第一級毒品海洛因之犯
    意，於97年5月8日20時許，在彰化縣員林鎮員林公園廁所內
    ，以將海洛因摻入香菸後點燃吸食之方式，施用第一級毒品
    海洛因1次。嗣於97年5月11日12時許，因形跡可疑，為警在
    彰化縣大村鄉村○村○○路與中正東路口盤查，雖當場無具
    體事證足資證明甲○○確實涉有施用海洛因之上開犯行，惟
    甲○○仍自願隨同員警回所偵查，並於其上開施用海洛因犯
    罪未為有偵查權限之機關或人員發覺前，即主動向員警自首
    前開犯行，並接受裁判，且經警採集其尿液送驗後，結果呈
    嗎啡陽性反應，而悉上情。
二、案經彰化縣警察局員林分局報告臺灣彰化地方法院檢察署檢
    察官偵查起訴。
    理  由
一、本件被告甲○○所犯係死刑、無期徒刑、最輕本刑為3年以
    上有期徒刑以外之罪，其於準備程序就前揭被訴事實為有罪
    之陳述，經受命法官告知簡式審判程序之旨，並聽取其與公
    訴人之意見後，本院認無不得或不宜改依簡式審判程序進行
    之處，爰依刑事訴訟法第273條之1第1項、第284條之1，裁
    定本案由受命法官獨任進行簡式審判程序，合先敘明。
二、訊據被告甲○○對於上揭事實坦承不諱，且其於97年5月11
    為警採集之尿液送驗，結果呈嗎啡陽性反應，有彰化縣警察
    局員林分局委託檢驗尿液代號與真實姓名對照認證單及詮昕
    科技股份有限公司濫用藥物尿液檢驗報告各1紙附卷可憑，
    足徵被告之任意性自白與事實相符，可以採信。又被告前於
    90年間，因施用毒品案件，經本院以90年度毒聲字第2875號
    裁定送勒戒處所觀察、勒戒後，認無繼續施用毒品傾向，於
    90年8月27日執行完畢釋放，並由臺灣彰化地方法院檢察署
    檢察官以90年度毒偵字第2646號、3686號為不起訴處分確定
    。又於92年間，因施用毒品案件，經檢察官聲請送強制戒治
    並提起公訴，強制戒治部分，經本院以92年度毒聲字第1145
    號裁定令入戒治處所施以強制戒治，因成效經評定合格，經
    本院另以92年度毒聲字第2342號裁定停止戒治，所餘戒治期
    間付保護管束，而於92年12月8日出所，嗣因法律修正施行
    ，毋庸繼續執行強制戒治而於93年1月15日報結，視為強制
    戒治執行完畢（最高法院95年度臺非字第230號、第174號判
    決參照）等情，有臺灣高等法院被告前案紀錄表及臺灣彰化
    地方法院檢察署刑案資料查註紀錄表各1份在卷可參，本案
    事證明確，被告於強制戒治執行完畢釋放後，5年內再犯本
    件施用第一級毒品之犯行，洵堪認定，應予依法論科。
四、查海洛因係毒品危害防制條例第2條第2項第1款所稱之第一
    級毒品，依法不得持有、施用。故核被告甲○○所為，係犯
    毒品危害防制條例第10條第1項之施用第一級毒品罪。被告
    持有第一級毒品海洛因進而施用，持有之低度行為應為施用
    之高度行為所吸收，不另論罪。被告有如事實欄所述前科及
    執行紀錄，有臺灣彰化地方法院檢察署刑案資料查註紀錄表
    、臺灣高等法院被告前案紀錄表各1份在卷可考，其於5年以
    內故意再犯本件有期徒刑以上之罪，為累犯，應依刑法第47
    條第1項之規定加重其刑。另按刑法第62條所謂「發覺」，
    固非以有偵查犯罪職權之機關或人員確知其人犯罪無誤為必
    要，而於對其發生嫌疑時，即得謂為已發覺；但此項對犯人
    之嫌疑，仍須有確切之根據得為合理之可疑者，始足當之，
    若單純主觀上之懷疑，要不得謂已發生嫌疑（最高法院72年
    臺上字第641號判例意旨參照）。本件有關被告涉犯施用第
    一級毒品海洛因之犯行，係被告於97年5月11日12時許，因
    形跡可疑，為警在彰化縣大村鄉村○村○○路與中正東路口
    盤查，雖當場無具體事證足資證明被告確實涉有施用海洛因
    之上開犯行，被告仍自願隨同員警回所偵查，並同意採尿送
    驗，惟在尚未知悉檢驗結果，而被告外觀亦無何特徵足以顯
    現其係現行犯或準現行犯之情形下，被告即在警員製作筆錄
    時主動向彰化縣警察局員林分局警員自首其施用第一級毒品
    海洛因之犯行（詳見97年5月11日警局調查筆錄及本院公務
    電話記錄），足認被告確係在警員未發現有確切之根據得為
    合理之懷疑前，即主動供述其施用第一級毒品海洛因，是被
    告對於未發覺之罪自首而接受裁判，應依自首之規定減輕其
    刑，上開刑有加重及減輕者，並依法先加後減之。爰審酌被
    告經觀察、勒戒及刑之執行後，猶未能深切體認毒品危害己
    身之鉅，及早謀求脫離毒害之道，反而於出監後伺機再犯，
    未見有何收斂、警惕之意，無視於毒品對於自身健康之戕害
    及國家對於杜絕毒品犯罪之禁令，自有使其接受相當時期監
    禁以敦化性情之必要，惟念及被告於犯後尚能坦承犯行，且
    施用毒品固戕害個人健康至深，然就他人權益之侵害仍屬有
    限，及其犯罪動機、目的、手段、智識程度等一切情狀，量
    處如主文所示之刑，以示懲儆。
據上論斷，應依刑事訴訟法第273條之1第1項、第299條第1項前
段，毒品危害防制條例第10條第1項，刑法第11條前段、第47第1
項、第62條前段，判決如主文。
本案經檢察官莊佳瑋到庭執行職務。
中    華    民    國    97    年    8     月    15    日
                  刑事第二庭          法  官  尚安雅
以上正本證明與原本無異。
如不服本判決，應於判決送達後10日內，向本院提出上訴書狀，
上訴書狀應「敘述具體上訴理由」，並按他造當事人之人數附繕
本。「切勿逕送上級法院」。
中    華    民    國    97    年    8     月    21    日
                                      書記官  陳文俊
附錄本案論罪科刑法條全文：
毒品危害防制條例第10條
施用第一級毒品者，處 6 月以上 5 年以下有期徒刑。
施用第二級毒品者，處 3 年以下有期徒刑。


司法院資訊處製作；財團法人民間司法改革基金會備份。
